【裁判字號】    98,交聲,302
【裁判日期】    980929
【裁判案由】    聲明異議
【裁判全文】
臺灣屏東地方法院交通事件裁定         98年度交聲字第302號
原處分機關  交通部公路總局高雄區監理所屏東監理站
異  議  人
即受處分人  甲○○
上列受處分人因違反道路交通管理處罰條例事件，對於交通部公
路總局高雄區監理所屏東監理站民國98年8 月4 日所為之處分（
原處分案號：屏監違字第裁82-V00000000號）聲明異議，本院裁
定如下：
    主  文
原處分撤銷，發回交通部公路總局高雄區監理所屏東監理站。
    理  由
一、原處分意旨略以：異議人即受處分人（下稱：異議人）甲○
    ○，於民國98年7 月5 日下午6 時15分許，駕駛車牌號碼25
    00-FD 號自用小客車行經屏東縣長治鄉○○道路口與新榮路
    口，因有汽車駕駛人駕駛汽車肇事致人受傷而逃逸之違規情
    事，為警舉發。嗣原處分機關即交通部公路總局高雄區監理
    所屏東監理站認異議人上開情形，違反道路交通管理處罰條
    例第62條第4 項規定，裁處異議人罰鍰新臺幣（下同）6,00
    0 元，吊銷駕駛執照等語。
二、聲明異議意旨略以：伊於98年7 月5 日下午6 時15分許，駕
    駛車牌號碼2500-FD 號自用一般小客車，行經屏東縣長治鄉
    ○○道路口與新榮路口時，與蘇黃春騎乘之車牌號碼PJE-51
    2 號機車發生交通事故後，因閃躲以至車身開到對向車道，
    撞傷人且對向車道又有車輛迎面而來，更加慌亂，故沒有及
    時提下察看傷者，鎮定後將車輛駛入繁華村內尋求幫助，伊
    將車子開到村內土地銀行前即聽到救護車聲音，隨後趕回案
    發現場，到現場時救護車剛將傷者載走，伊隨即向現場採證
    警員表明肇事經過。但是現場採證警員不理會伊，等到現場
    全部採證完畢後才要伊簽名，說那時才回到現場，以至相差
    20幾分鐘。據長治消防分隊出勤記錄是6 點25分報案，6 點
    30分到現場，傷者上車到載走不超過5 分鐘，伊即回到現場
    ，絕不是筆錄上離開現場40分鐘以上，若要逃逸不可能10分
    鐘左右回到現場，為此，提起本件聲明異議等語。
三、按「違反行政法上義務而受罰鍰、沒入或其他種類行政罰之
    處罰時，適用本法。但其他法律有特別規定者，從其規定」
    ，行政罰法第1 條定有明文，而觀諸原處分機關在本件引用
    道路交通管理處罰條例第62條第4 項規定，其處罰種類為罰
    鍰及吊銷駕駛執照，核屬上開行政罰法所規定之行政罰。從
    而，違反上開處罰條例之交通事件，亦應適用行政罰法之相
    關規定。次按行為人之行為違反法律，而得同時適用刑罰與
    行政罰時，為避免一事二罰，行政罰法第26條第1 項、第2
    項乃分別規定：「一行為同時觸犯刑事法律及違反行政法上
    義務規定者，依刑事法律處罰之。但其行為應處以其他種類
    行政罰或得沒入之物而未經法院宣告沒收者，亦得裁處之」
    、「前項行為如經不起訴處分或為無罪、免訴、不受理、不
    付審理之裁判確定者，得依違反行政法上義務規定裁處之」
    ，其立法目的，無非以一行為同時觸犯刑事法律及違反行政
    法上義務時規定時，由於刑罰與行政罰同屬不法行為之制裁
    ，而刑罰之懲罰作用較強，依刑事法律處罰即足資警惕，無
    再處行政罰之必要，但罰鍰以外之沒入或其他種類行政罰，
    因兼具維護公共秩序之作用，為達行政目的，行政機關仍得
    併予裁處。
四、經查，異議人於民國98年7 月5 日下午6 時15分許，駕駛車
    牌號碼2500-FD 號自用小客車，在屏東縣長治鄉○○道路口
    與新榮路口，與蘇黃春騎乘之車牌號碼PJE-512 號機車發生
    交通事故，導致蘇黃春受傷等情，為異議人所不爭執，並有
    屏東縣政府警察局屏東分局98年7 月27日屏警交字第098001
    9296號函、屏東縣政府警察局舉發違反道路交通管理事件通
    知單附卷可佐。然關於原處分機關裁處罰鍰部分，其性質容
    與刑罰之罰金類同，應非行政罰法第26條第1 項但書所稱「
    其他種類行政罰」，在刑事程序未終結前，自不得由原處分
    機關先行裁處；至吊銷駕駛執照部分，固屬「其他種類行政
    罰」，惟異議人是否確有駕駛汽車肇事致人受傷而逃逸之情
    ，尚待檢察機關偵查或法院審理認定，而司法機關依刑事訴
    訟法規定，適用嚴格證據法則認定異議人是否違規之程序，
    在理論上亦較行政機關之認定過程嚴謹，則為避免事實認定
    有所歧異，兼顧前開行政罰法一事不二罰原則之立法精神起
    見，並參酌日後異議人之刑事案件倘經法院判處無罪、免訴
    或不受理確定時，原處分機關仍得依行政罰法第26條第2 項
    前段規定裁罰異議人，非無解決之道等情，應認本件違規行
    為所涉罪嫌，尚未經法院判決確定，依上開行政罰法第26條
    規定，原處分機關在未究明異議人是否因此受刑事處罰確定
    前，即逕行對異議人裁處，程序上非無違誤，應由本院將原
    處分撤銷，並發回原處分機關另為適法處理。
五、依道路交通案件處理辦法第20條前段，裁定如主文。
中    華    民    國    98    年    9     月    29    日
                  交通法庭      法  官  羅森德
以上正本證明與原本無異。
如不服本裁定應於收受送達後5 日內向本院提出抗告書狀敘述抗
告之理由抗告於臺灣高等法院高雄分院。
中    華    民    國    98    年    9     月    29    日
                                書記官  羅永隆


司法院資訊處製作；財團法人民間司法改革基金會備份。
